【裁判字號】    95,訴,65
【裁判日期】    950719
【裁判案由】    損害賠償
【裁判全文】
臺灣彰化地方法院民事判決                95年度訴字第65號
原      告  甲○○
訴訟代理人  乙○○
被      告  丙○○
訴訟代理人  周黛婕律師
上列當事人間請求侵權行為損害賠償事件，由刑事庭移送前來，
本院於民國95年6月28日言詞辯論終結，判決如下：
    主      文
被告應給付原告新台幣拾柒萬柒仟捌佰伍拾柒元，及自民國九
十四年四月二十一日起至清償日止，按年息百分之五計算之利息
。
原告其餘之訴駁回。
訴訟費用由被告負擔五分之一，餘由原告負擔。
本判決第一項得假執行；但被告如於執行標的物拍定、變賣或物
之交付前，以新台幣拾柒萬柒仟捌佰伍拾柒元為原告預供擔保
，得免為假執行。
原告其餘假執行之聲請駁回。
    事實及理由
一、原告主張：
  (一)被告於民國93年2月9日上午駕駛車牌號碼QT-4068號自用小
    客車，沿彰化縣北斗鎮○○路○段307巷由南往北方向行駛
    ，適於同日上午7時45分左右行經斗苑路二段307巷與斗苑路
    二段交會之十字路口時，本應注意汽車行進間，駕駛人應注
    意車前狀況，並隨時採取必要之安全措施，竟疏未注意，即
    貿然闖紅燈，且被告為支線道車本應暫停讓原告幹線道車先
    行，卻疏未為之，致撞擊由原告駕駛沿斗苑路二段由西往東
    行駛至該路口之車牌號碼N28-671號機車右後方，機車向右
    倒地壓住原告之右腳，造成原告右腳受有脛骨骨折之傷害，
    被告自應負損害賠償責任。
  (二)茲請求被告損害賠償項目如下：
  1.醫療費用：
    原告因前開車禍受傷，先後前往員林員生醫院、嘉義市聖馬
    爾定醫院、台中市劉以文診所、中國醫藥大學附設醫院、北
    斗合濟醫院、北斗卓醫院治療，合計支出醫療費用新台幣（
    下同）42,297元。
  2.增加生活上之需要費用：
    原告因前開車禍受傷共住院16日，由於住院期間不能自理生
    活，均由原告之母負責照料，應認原告得依目前看護費每日
    2,200元之標準，請求被告給付看護費35,200元（計算式：
    2,220×16＝35,200）。又原告因車禍受傷後不良於行，需
    購買拐杖2支，合計支出398元（計算式：199×2＝398）。
    另原告居住在彰化縣埤頭鄉，須遠赴嘉義市聖馬爾定醫院及
    台中市劉以文診所就醫，原告前往聖馬爾定醫院就醫共12次
    ，往返距離約116公里，每次往返交通費須支出1,000元，合
    計須支出12,000（計算式：1,000×12＝12,000）；原告前
    往劉以文診所就醫共68次，往返距離約104公里，每次往返
    交通費須支出800元，合計須支出54,400元（計算式：800
    ×68＝54,400）。準此，原告合計支出交通費為66,400元（
    計算式：12,000＋54,400＝66,400）。
  3.減少勞動能力之損害：
    原告自93年2月9日車禍受傷後，迄今猶無法工作，暫以原告
    得自95年8月9日繼續工作計算，不能工作之期間為30個月，
    並以原告於車禍受傷前任職於錢櫃企業股份有限公司（以下
    簡稱錢櫃公司），每月工作所得以93年1月份之工資40,457
    元計算，原告喪失或減少勞動能力之損害為1,213,710元（
    計算式：40,457×30＝1,213,710）。
  4.機車減少之價額：
    原告之父所有之機車因前開車禍毀損，共支出修理費用8,4
    00元。
  5.非財產上之損害：
    原告因受傷嚴重，在醫療期間須實施多次手術及進行長期復
    健，肉體及精神所受痛苦至鉅，因此請求被告賠償非財產上
    之損害60萬元。
  (三)爰依侵權行為損害賠償之法律關係，請求被告給付原告1,96
    6,405元（計算式：42,297＋35,200＋398＋66,400＋1,213,
    710＋8,400＋600,000＝1,966,405），及自起訴狀繕本送達
    被告之翌日起至清償日止，按年息百分之5計算之利息，並
    聲明願供擔保，請准宣告假執行等語。
二、被告辯稱：
  (一)本件車禍係因原告闖紅燈所致，被告並無闖紅燈之行為，刑
    事判決雖認被告行經肇事之十字路口時未採取必要之安全措
    施，仍繼續通過以致肇事，而與有過失，然原告堅持請求2
    百萬元之賠償金過高，致無法達成和解。是本件倘認被告仍
    應負損害賠償責任，因原告與有過失，故請准減輕賠償金額
    百分之50。
  (二)損害賠償金額部分：
  1.醫療費用：
    原告原請求42,297元，減輕百分之50後為21,148元。
  2.增加生活上之需要費用：
    看護費部分，除關於看護日數部分不爭執外，因原告係由其
    母看護，並未實際支出該項費用，並無損害之發生。縱認被
    告應賠償者，宜以1日1千元計算較合理。另交通費及拐杖費
    部分均應減輕賠償金額百分之50。
  3.減少勞動能力之損害：
    原告於車禍受傷前任職於錢櫃公司，核屬服務業之工作，並
    非重度勞動之工作，是除原告於住院期間無法工作外，其餘
    復健治療期間並非不能工作，則原告不能工作之期間僅16日
    而已，且依原告所提薪資單顯示，其固定薪資即本薪加上服
    務加給後僅26,000元，非原告所主張之400,457元。從而，
    本件原告不能工作期間所減少收入之損害為13,867元，經減
    輕賠償金額百分之50後為6,933元。
  4.機車減少之價額：
    原告未提出收據，此部分請求尚乏根據。
  5.非財產上之損害：
    原告就車禍之發生與有過失，關於非財產上之損害亦應減輕
    賠償金額百分之50。
  (三)綜上所述，原告請求並無理由，故請求判決駁回原告之訴，
    縱認被告須負賠償責任者，因原告與有過失，亦請減輕賠償
    金額百分之50，並聲明如受不利判決，願供擔保，請准宣告
    免為假執行等語。
三、兩造不爭執事項：
  (一)被告於上開時、地駕車肇事，原告右腳因此受有脛骨骨折之
    傷害。
  (二)被告因前開車禍受傷共住院16日，住院期間由其母看護，合
    計支出醫療費用42,297元，並支出購買拐杖費用398元。
  (三)從原告位於彰化縣埤頭鄉住處前往嘉義市聖馬爾定醫院之往
    返距離為116公里，來回車資為1,000元，原告前往聖馬爾定
    醫院就醫共12次；又從原告住處前往台中市劉以文診所之往
    返距離為104公里，來回車資則為800元，原告前往劉以文診
    所就醫共68次。
  (四)原告92年度申報薪資所得為340,640元、93年度則為209,216
    元。
  (五)原告駕駛之車輛係沿斗苑路二段即幹線道行駛，被告駕駛之
    車輛則沿斗苑路二段307巷即支線道行駛。
四、原告主張被告於上開時、地駕車肇事，過失不法侵害原告成
    傷等情，業據原告提出診斷證明書影本為證，且被告亦因過
    失傷害案件經法院判處有期徒刑2月確定，此亦有刑事判決
    附卷可參，自堪信原告此部分之主張為真實。至於被告辯稱
    ：本件車禍乃原告闖紅燈所致云云，顯然悖於前開事證，核
    屬事後卸責之詞，不足採信。
五、按「因故意或過失，不法侵害他人之權利者，負損害賠償責
    任。」、「汽車、機車或其他非依軌道行駛之動力車輛，在
    使用中加損害於他人者，駕駛人應賠償因此所生之損害。」
    、「不法侵害他人之身體或健康者，對於被害人因此喪失或
    減少勞動能力，或增加生活上之需要時，應負損害賠償責任
    。」、「不法侵害他人之身體、健康‧‧‧被害人雖非財產
    上之損害，亦得請求賠償相當之金額。‧‧‧」，民法第18
    4條第1項前段、第191條之2、第193條第1項及第195條第1項
    分別定有明文。經查，原告既因被告駕車肇事不法侵害成傷
    ，則原告本於前開規定，請求被告損害賠償，洵屬有據。
六、茲就原告請求損害賠償項目，分別審酌如下：
  (一)醫療費用：
    原告主張其於前開車禍受傷後共支出醫療費用42,297元等語
    ，業據原告提出相符之門診收據影本為證，且為被告所不爭
    執，自堪信為真實。
  (二)看護費用：
    原告主張車禍受傷共住院16日，需由家人照料看護，以每日
    2,200元計算，合計請求看護費用35,200等語。按被害人因
    傷害需要隨身看護，而由親屬看護時，親屬看護付出之勞力
    ，並非不能評價為金錢，只因兩者身分關係密切而免除支付
    義務，此種親屬基於身分關係之恩惠，自不能加惠於加害人
    ，故應衡量及比照僱用職業護士看護情形，認被害人受有相
    當親屬看護費之損害，得向加害人請求賠償。準此說明，以
    目前看護費用行情每日2千元為計算標準，原告所得請求之
    看護費用為3萬2千元（計算式：2,000×16＝32,000），此
    為增加其生活上之需要費用，被告應負損害賠償責任。
  (三)拐杖費：
    原告主張車禍後不良於行，共支出購買拐杖費用398元，業
    據原告提出收據影本為證，且原告於前開車禍所受傷害係右
    腳脛骨骨折之傷害，此為增加其生活上之需要費用，被告應
    負損害賠償責任。
  (四)交通費：
    原告主張車禍後須長期復健治療，自出院後前往嘉義市聖馬
    爾定醫院治療12次，每次交通費1,000元；前往台中市劉以
    文診所治療68次，每次交通費800元等語。經查：原告於前
    開車禍所受傷害係右腳脛骨骨折之傷害，已如前述，足認原
    告前往醫院就醫確有搭乘計程車之必要，則原告至聖馬爾定
    醫院就醫12次之車資為1萬2千元（計算式：1,000×12＝12,
    000），至劉以文診所就醫68次之車資為54,400元（計算式
    ：800×68＝54,400），合計66,400元，亦為增加其生活上
    之需要費用，被告應負損害賠償責任。
  (五)減少勞動能力之損害：
    原告主張車禍受傷後迄今猶不能工作，以先前任職於錢櫃公
    司月薪40,457元計算，合計請求30個月不能工作之損害等語
    。經查：原告因前開車禍共進行3次手術，第一次手術係車
    禍當天即93年2月9日在員生醫院打鋼釘，第二次手術於93年
    5月20日在中國醫藥大學附設醫院抽出部分鋼釘，第三次手
    術則於94年10月4日在台中市林森醫院抽出全部鋼釘，此有
    原告提出之診斷證明書影本附卷可參。又查：經本院向員生
    醫院、劉以文診所函詢原告因車禍受傷，宜在家休養，且不
    宜外出工作之期間？嗣經員生醫院以95年3月30日九十五員
    生（行）字第052號函檢附病歷摘要表覆稱：「（患者甲○
    ○）2.9.到本院骨科門診就診，患者主訴車禍後骨折（於
    外院照Ｘ光），於2.9.行手術開放復位內固定，脛骨斷於
    遠端，於手術後固定後，於3個月內不宜完全受力，於5.
    14.日門診追時，Ｘ光顯示斷端無明顯癒合，故不宜負重約
    須兩個月。」。劉以文診所則以95年3月14日函覆稱：「病
    患（甲○○）於手術後個月應可從事輕鬆工作，半年後可
    接近正常工作及活動」。另參以原告嗣後自承於93年9月間
    再度前往錢櫃公司工作，本院因此認定原告因前開車禍而無
    法工作之期間為7個月，較為適當。另查：原告固主張其受
    傷前月薪40,457元，惟原告92年度申報薪資所得為340,640
    元，已如前述，應以此標準核算原告受傷前之月薪，較為妥
    適，經核算其平均月薪為28,386元（計算式：340,640÷12
    ≒28,386，元以下捨去不計）。據此再算出原告不能工作之
    損失為198,702元（計算式：28,386×7＝198,702），此即
    原告減少勞動能力之損害，被告亦應負損害賠償責任。
  (六)非財產上之損害：
    原告主張遭被告駕車肇事不法侵害成傷，所受精神上之損害
    不可謂不大，爰請求60萬元之非財產上之損害賠償等語。經
    查：原告為67年出生，現從事房屋仲介工作，月薪約2萬元
    左右；被告係41年出生，擔任公職即地政事務主任，小康家
    庭等情，業據兩造陳明在卷。本院據此審酌兩造之身分、地
    位、經濟狀況，及原告受傷之部位、痛苦程度等情形，因認
    原告請求非財產上之損害20萬元，始屬相當，逾此部分之請
    求，稍嫌過高，不應准許。
七、末按「損害之發生或擴大，被害人與有過失者，法院得減輕
    賠償金額，或免除之。」，民法第217條第1項定有明文。經
    查：依據卷附刑事判決記載：「‧‧‧本件車禍發生時雖下
    有小雨，但在日間自然光照射下，視距尚屬良好，且柏油路
    面平坦無缺陷、亦無障礙物，‧‧‧應認客觀環境並無不能
    注意之情事，而被告（丙○○）於肇事前在交岔路口既是緩
    慢前行，且告訴人甲○○之車速亦非快速，足信被告有充分
    時間觀察左右來車動向，及採取必要之安全措施，然其辯稱
    發現告訴人甲○○之機車時已經來不及而撞上等情，可見被
    告確實疏未注意車前狀況及採取必要之安全措施而肇事，是
    其過失責任堪以認定，至告訴人甲○○亦係在相同條件下肇
    事，足認其亦違反前揭注意義務，而與有過失‧‧」。準此
    ，被告辯稱原告與有過失乙節，堪予採認。本院據此審酌兩
    造原因力之強弱，及被告駕駛之車輛係沿斗苑路二段307 巷
    即支線道行駛，為支線道車，並未禮讓原告行駛於幹線道（
    即斗苑路二段）車先行，因此認定原告應負擔百分之30之過
    失責任，被告則負擔百分之70之過失責任，較為適當。依此
    過失比例計算結果，原告得請求損害賠償之金額為377,857
    元〈計算式：（42,297＋32,000＋398＋66,400＋198,702＋
    200,000）×0.7≒377,857元，元以下捨去不計〉。
八、原告另主張其父所有之機車因前開車禍毀損，共支出修理費
    用8,400元，被告應負賠償責任。惟按「不法毀損他人之物
    者，被害人得請求賠償其物因毀損所減少之價額。」，民法
    第196條定有明文。準此規定，可知得請求賠償其物因毀損
    所減少之價額者，唯有被害人始足當之，原告既稱前開機車
    係其父所有，顯見原告並非被害人，則原告請求被告亦應賠
    償機車修理費8,400元，洵屬無據。
九、綜上所述，原告本於侵權行為損害賠償之法律關係，請求被
    告給付377,857元，及自起訴狀繕本送達被告之翌日即94年4
    月21日起至清償日止，按年息百分之5計算之利息，為有理
    由，應予准許。逾此範圍之請求，不應准許，應予駁回。
十、原告勝訴部份，合於民事訴訟法第389條第1項第5款規定，
    爰依職權宣告假執行，並宣告被告預供擔保，而免為假執行
    。原告其餘假執行之聲請，因訴之駁回，而失所附麗，不應
    准許，應予駁回。
十一、兩造其餘攻擊防禦方法及舉證，於判決結果不生影響，自毋
    庸一一論列，附此敘明。
十二、訴訟費用負擔之依據：民事訴訟法第79條。
中    華    民    國    95    年    7    月    19     日
                  民事第一庭    法      官  陳正禧
上正本證明以原本無異。
如對判決上訴，應於判決送達後20日內向本院提出上訴狀。
                                法院書記官  王宣雄
中    華    民    國    95    年    7    月    19     日


司法院資訊處製作；財團法人民間司法改革基金會備份。
